【裁判字號】    96,訴,1661
【裁判日期】    970515
【裁判案由】    發明專利異議
【裁判全文】
臺北高等行政法院判決
                                     96年度訴字第01661號
                              .
原      告  甲○○
訴訟代理人  丁○○
被      告  經濟部智慧財產局
代  表  人  王美花（局長）住同上
訴訟代理人  丙○○
參  加  人  智邦科技股份有限公司
代  表  人  乙○○
訴訟代理人  戊○○兼送達代收.
            己○○
上列當事人間因發明專利異議事件，原告不服經濟部中華民國96
年3 月22日經訴字第09606064230 號訴願決定，提起行政訴訟，
本院判決如下：
    主  文
原告之訴駁回 。
訴訟費用由原告負擔。
    事  實
一、事實概要：
    緣參加人前於民國（下同）91年4 月3 日以「網路組態設定
    之方法及其裝置與系統」向被告申請發明專利（下稱系爭專
    利），經被告編為第00000000號審查，於92年7 月23日審定
    准予專利。公告期間，原告以其有違核准審定時專利法第19
    條、20條第1 項第1 款、第2 項及第22條第3 項之規定，不
    符發明專利要件，對之提起異議，嗣參加人於93年3 月15日
    提出申請專利範圍修正本，案經被告審查，認前揭修正，未
    變更實質，准予修正，被告將另行公告，系爭專利並依修正
    後之內容加以審查，於95年8 月18日以（95）智專三（二）
    04060 字第09520665940 號專利異議審定書為「異議不成立
    」之處分。原告不服，提起訴願，遭決定駁回，遂提起本件
    行政訴訟。本院認本件撤銷訴訟之結果，參加人之權利或法
    律上利益將有可能受損害，爰依職權命獨立參加被告之訴訟
    。
二、兩造聲明：
  (一)原告聲明：
  1.撤銷訴願決定及原處分。
  2.被告應為異議成立之處分。
  3.訴訟費用由被告負擔。
  (二)被告聲明：
  1.駁回原告之訴。
  2.訴訟費用由原告負擔。
三、兩造之爭點：
  (一)原告主張：
  1.查，被告之原處分內容，誤謬百出，相互矛盾，難以令人心
    服，茲將理由詳述如下：
    (1)被告認為各引證無法證明系爭案不具有新穎性及進步性之
      理由略為：
      各引證並未揭露系爭專利偵測連接埠之插拔訊號；
      各引證並未揭露系爭專利即時進行比對MAC 位址之技術
      引證3 並未揭露系爭專利VLAN組態設定記錄比對。
    (2)惟，被告卻認為系爭專利至少下列三種技術特徵，係屬系
      爭專利申請前既有之技術特徵或知識：
      取得相連接埠之MAC位址之技術；
      比對MAC 位址之技術；
      更新虛擬區○○路(VLAN)組態設定記錄。
    (3)為說明被告對系爭專利之審查確具有極大過失，而導致作
      出錯誤判斷，並造成其所持理由前後矛盾，下文將上述理
      由比較如下：
      項目1：
        A.被告認為各引證無法證明系爭專利不具有新穎性及進
          步性之理由：各引證並未揭露系爭案偵測連接埠之插
          拔訊號。
        B.被告認為系爭專利申請前既有之技術特徵或知識之理
          由：取得相連接埠之MAC 位址之技術。
        C.比對結果：
          被告認為各引證並未揭露「系爭專利偵測連接埠之插
          拔訊號，以取得MAC 位址之技術」，卻又謂「取得相
          連接埠之MAC 位址之技術，其應是本技術領域應有者
          」，故，被告對此一技術特徵之判斷有誤，審定理由
          前後矛盾。
      項目2：
        A.被告認為各引證無法證明系爭專利不具有新穎性及進
          步性之理由：各引證並未揭露系爭案即時進行比對MA
          C 位址之技術。
        B.被告認為系爭專利申請前既有之技術特徵或知識之理
          由：比對MAC 位址之技術。
        C.比對結果：
          被告認為各引證並未揭露「系爭案即時進行比對MAC
          位址之技術」，卻又謂「比對MAC 位址之技術，其應
          是本技術領域應有者」，故，被告對此一技術特徵之
          判斷有誤，審定理由前後矛盾。
      項目3：
        A.被告認為各引證無法證明系爭專利不具有新穎性及進
          步性之理由：引證二並未揭露系爭案VLAN組態設定記
          錄比對。
        B.被告認為系爭專利申請前既有之技術特徵或知識之理
          由：比對MAC 位址之技術更新虛擬區○○路（VLAN）
          組態設定記錄。
        C.比對結果：
          被告認為「引證二並未揭露系爭案即時進行比對MAC
          位址之技術」，卻又謂「更新虛擬區○○路（VLAN）
          組態設定記錄，其應是本技術領域應有者」，故，被
          告對此一技術特徵之判斷有誤，審定理由前後矛盾。
    (4)由上述比較可知，被告之審查確具有極大過失，其作出錯
      誤判斷，並造成其所持理由前後矛盾，而此一錯誤審查結
      果，更造成業界之傷害。冀望貴院能依法，並以公平客觀
      之態度，撤銷訴願決定及原處分。
  2.再查，依系爭專利核准當時之專利審查基準第1-2-20頁針對
    判斷發明是否能輕易完成，其有關「進步性」的判斷方式，
    係准予先前技術相互組合，並判斷「申請專利之發明是否具
    有突出的技術特徵或顯然的進步」。依系爭專利核准當時的
    專利審查基準第1-2-23頁可知，發明專利係將複數個既有之
    構成要件集合而成，且「未能產生某一新功效或增進某種功
    效，即為熟習該項技術者所能輕易完成且未能增進功效者」
    ，則發明專利應認定能輕易完成，不具進步性。則：
    (1)即使如被告之異議審定書之理由所述，各引證無法證明系
      爭專利不具有新穎性及進步性。惟，被告之異議審定書之
      理由，既已認定各引證無法證明系爭專利不具有新穎性及
      進步性之部份，係屬系爭專利申請前既有之技術特徵或知
      識。
    (2)再者，系爭專利所達到之目的，係「動態地設定及調整交
      換器內部所儲存的虛擬區○○路組態設定記錄」，而被告
      有謂「引證五所述之半自動及自動設定VLAN的組態設定」
      ，意即，系爭專利「未能產生某一新功效或增進某種功」
      。
    (3)綜上所述，系爭專利集合申請前既有之技術特徵（如各引
      證案）或知識，並未能產生某一新功效或增進某種功，系
      爭專利理應不具有進步性，且被告所持理由前後矛盾，完
      全罔顧專利法及專利審查基準之規定，難以令人心服，其
      審查結果想必亦難稱公平合理，望貴院能以公平客觀之態
      度，依法撤銷訴願決定及原處分。
  3.查，被告准予系爭專利修正申請專利範圍之理由，及訴願機
    關認為「系爭案申請專利範圍第6 項及第9 項獨立項…是並
    非單純定位為『物之發明』，應包含『方法之發明』…」之
    理由有誤，茲將理由詳述如下：
    (1)被告准予系爭專利修正申請專利範圍之理由，係謂「…本
      案被異議人於93年3 月15日申請修正申請專利範圍…符合
      90年10月24日修正公布之專利法第44條之1 第4 項第1 款
      之規定准予修正…」。
      惟，原告認為被告認定系爭案修正申請專利範圍，係符
        合「申請專利範圍過廣」之修正規定前，應先確定系爭
        專利原申請專利範圍，或者申請修正申請專利範圍，是
        否符合專利法第19條之規定。
      然而，原告依被告之專利審查基準第1-1-1 頁之內容觀
        之，專利審查基準所定義之申請發明標的，係為「物的
        發明」、「方法發明」或「用途發明」之一，然而系爭
        專利不論是修正前之原申請專利範圍第9 ～20項，或者
        是修正後之申請專利範圍第6 ～15項，皆是在「物的發
        明」合併「方法發明」之申請發明標的，並不符合專利
        審查基準所定義之申請發明標的，被告理應不准修正申
        請專利範圍，更應不准系爭專利原申請專利範圍第9 ～
        20項，故，被告准予系爭專利修正申請專利範圍之理由
        ，顯不符合專利法第19條及專利審查基準之規定。
    (2)訴願機關之訴願決定理由書第6 頁謂「訴願人（即原告）
      訴稱系爭專利申請專利範圍第6 及9 項所述之技術內容，
      關係人（即系爭專利之申請人：智邦科技股份有限公司，
      亦為本件訴訟之參加人）主張保護的是『物之發明』，但
      其中卻包括『物之發明』以外的『方法之發明』乙節，應
      不足採」之理由，係同頁謂「系爭案申請專利範圍第6 項
      及第9 項獨立項…是並非單純定位為『物之發明』，應包
      含『方法之發明』…」。惟，原告依前揭法規觀之，並未
      有『物之發明』應包含『方法之發明』之發明標的，故，
      訴願機關顯然對於前揭法規之用事論法，有嚴重錯誤之情
      事。
    (3)訴願機關之訴願決定理由書第6 頁又謂「各裝置之操作實
      施內的內容，包含相關訊號之感測，或取得訊號之傳送及
      比對，以及後續之配置或取代更新…」，進而認定「系爭
      案申請專利範圍第6 項及第9 項獨立項…是並非單純定位
      為『物之發明』，應包含『方法之發明』…」。
      然而，依被告之專利審查基準第1-1-1 頁謂「『方法發
        明』之方法，係指為產生具體且非抽象的結果所施予之
        一系列的動作、過程、操作或步驟而言。」可知，訴願
        機關所謂之「各裝置之操作實施內的內容」，應屬於方
        法發明，並無訴願機關所謂「『物之發明』，應包含『
        方法之發明』」之發明標的。
      又，訴願機關所謂之「各裝置之操作實施內的內容」，
        即是系爭專利申請專利範圍第1 項，因此，若將系爭專
        利修正後申請專利範圍第6 及9 項的「各裝置之操作實
        施內的內容」排除後，系爭專利修正後申請專利範圍第
        6 及9 項之各裝置，亦以被引證2 所揭露（容後詳述）
        ，系爭專利難謂具有新穎性或進步性。
    (4)綜上所述，被告准予系爭專利修正申請專利範圍之理由，
      及訴願機關謂「訴願人訴稱系爭案申請專利範圍第6 及9
      項所述之技術內容…包括『物之發明』以外的『方法之發
      明』乙節，應不足採」之理由，明顯與事實不服，被告及
      訴願機關疑有偏袒參加人，此舉已失公允，顯有違背法令
      之虞。
  4.原告認為系爭專利修正申請專利範圍第1 項之內容，並未被
    說明書充分支撐，且配合被告與訴願機關之理由，應作更嚴
    格的解釋，茲將理由詳述如下：
    (1)有關系爭專利的申請專利範圍第1 項之技術特徵，係可區
      分為下列四個部份：
      藉偵測該第一連接埠上之一第一插拔訊號以取得該第一
        連接埠上之該第一MAC位址；
      比對該第一MAC 位址與一虛擬區○○路組態設定記錄，
        以獲得一比對結果；
      該比對結果顯示該第一MAC 位址不存在於該虛擬區○○
        路組態設定記錄內時，則該更新步驟為將該第一MAC 位
        址及該第一連接埠配置進該虛擬區○○路組態設定記錄
        中；
      該比對結果顯示該虛擬區○○路組態設定記錄中之一第
        二MAC 位址等於該第一MAC 位址時，則該更新步驟為以
        該第一MAC 位址和該第一連接埠，取代該虛擬區○○路
        組態設定記錄中之該第二MAC 位址和對應該第二MAC 位
        址之一第二連接埠。
    (2)有關系爭專利的申請專利範圍第1 項之前述四項技術特徵
      ，再依系爭專利說明書之內容及被告及訴願機關之理由，
      茲分別說明如下：
      有關系爭專利上述之技術特徵：
        系爭專利之說明書未有隻字片語，用以說明該第一MAC
        位址除可從第一插拔訊號中取得該第一連接埠上之該第
        一MAC 位址外，是否尚可從其他網路訊號中取得第一MA
        C 位址。
        再者，依被告及訴願機關之理由，皆謂各引證案「未揭
        示系爭專利上述插拔訊號」、「某一連接埠有訊號輸入
        並不代表該連接埠係被拔除或更換」，故，系爭專利此
        一部份之技術特徵，應被嚴格解釋為「藉偵測該第一連
        接埠上之一第一插拔訊號，以取得該第一連接埠上被封
        裝在該第一插拔訊號內之該第一MAC 位址」。
      有關系爭專利上述之技術特徵：
        系爭專利修正申請專利範圍第1 項，並未明確說明第一
        MAC 位址，係與虛擬區○○路組態設定記錄中的何者進
        行比對，因此，原告依系爭專利之說明書第6 頁謂「將
        虛擬區○○路組態設定記錄內的MAC 位址與網路裝置的
        MAC 位址作比對」之內容，將系爭專利項之技術特徵
        ，解析為「比對該第一MAC 位址與一虛擬區○○路組態
        設定記錄之多個MAC位址」。
      有關系爭專利上述之技術特徵：
        系爭專利修正申請專利範圍第1 項，並未明確說明第一
        MAC 位址，係與虛擬區○○路組態設定記錄中的何者進
        行比對，因此，原告依系爭專利之說明書第6 頁謂「虛
        擬區○○路組態設定記錄內包含有多個MAC 位址…網路
        裝置的MAC 位址不等於虛擬區○○路組態設定記錄任一
        MAC 位址時，則在此虛擬區○○路組態設定記錄中，配
        置此網路裝置的MAC 位址和此網路裝置連接至交換器的
        連接部」之內容，將系爭專利項之技術特徵，解析為
        「該比對結果顯示該第一MAC 位址不等於該虛擬區○○
        路組態設定記錄之任一MAC 位址時，則該更新步驟為將
        該第一MAC 位址及該第一連接埠配置進該虛擬區○○路
        組態設定記錄中」。
      有關系爭專利上述之技術特徵：
        系爭專利修正申請專利範圍第1 項，並未明確說明第二
        MAC 位址為何會存在於虛擬區○○路組態設定記錄中，
        因此，原告仍依系爭專利之說明書第6 頁謂「虛擬區○
        ○路組態設定記錄內包含有多個MAC 位址…若虛擬區○
        ○路組態設定記錄內的數個MAC 位址中的一個MAC 位址
        等於此網路裝置的MAC 位址時，取代虛擬區○○路組態
        設定記錄中此MAC 位址所位於的連接埠」之內容，將系
        爭專利(D) 項之技術特徵，解析為「該比對結果顯示該
        虛擬區○○路組態設定記錄中之數個MAC 位址中的一個
        MAC 位址等於該第一MAC 位址時，則該更新步驟為以該
        第一MAC 位址和該第一連接埠，取代該虛擬區○○路組
        態設定記錄中此MAC 位址所位於的連接埠」。
    (3)綜上所述，申請專利範圍第1 項之技術特徵，應被嚴格的
      解釋為如下文所示：
      藉偵測該第一連接埠上之一第一插拔訊號，以取得該第
        一連接埠上被封裝在該第一插拔訊號內之該第一MAC 位
        址；
      比對該第一MAC 位址與一虛擬區○○路組態設定記錄之
        多個MAC 位址；
      該比對結果顯示該第一MAC 位址不等於該虛擬區○○路
        組態設定記錄之任一MAC 位址時，則該更新步驟為將該
        第一MAC 位址及該第一連接埠配置進該虛擬區○○路組
        態設定記錄中；
      該比對結果顯示該虛擬區○○路組態設定記錄中之數個
        MAC 位址中的一個MAC 位址等於該第一MAC 位址時，則
        該更新步驟為以該第一MAC 位址和該第一連接埠，取代
        該虛擬區○○路組態設定記錄中此MAC 位址所位於的連
        接埠。
  5.原告認為各引證相互組合後，可作為證明系爭專利不具新穎
    性或進步性之證據，茲將理由詳述如下：
    (1)由引證2 、引證4 可證系爭專利不具進步性：
      引證4 中相關技術內容的出現位置說明如下：
        A.第12頁第10行至第22行、第13頁第7 行至末行、第14
          頁整頁及第15頁第1 行至第22行，均已清楚描述，80
          2.1Q VLAN 能被應用在對PORT或MAC 位址層廣播域進
          行管理，並根據轉發地址表（即虛擬區○○路組態記
          錄），對數據包進行過濾（即讀取MAC 位址並進行比
          對），以將數據包轉送至正確的成員；
        B.第31頁第1 行至第8 行，已清楚描述「動態過濾
          (Dynamic Filtering) 」的重要特性，係在「自我學
          習過程在過濾數據庫中創建動態的地址表」，以實現
          「當數據包到達交換機後，交換機將會查看過濾及轉
          發地址表以決定如何處理該數據包」的目的，其內容
          遠較系爭案僅交代機台間連接關係的敘述，更為詳實
          且清楚。
        C.第39頁第9 行至末行，已清楚描述802.1Q VLAN 所規
          定，以PORT為基礎(port-based VLAN) ，進行VLAN管
          理的細部作法。
        D.第58頁第8 行至第59頁第20行，已清楚描述在動態轉
          發地址表中，設定交換機端口成員的MAC 位址，及是
          否設定學習新主機的MAC 位址的細部作法。
        引證4 第39頁「8.10 The Learning Process 」之意旨
        ，係唯謂「MAC 位址的學習起因於交換器收到網路封包
        ，每當交換器從某一連接埠收到網路封包時，會將封包
        之來源MAC 位址取出，再將此來源MAC 位址及其連接埠
        資訊，透過Learning Process來做處理」。舉凡，網路
        設備以其連接埠與交換器相連接後，只要交換器即能透
        過連接埠收到網路設備傳送出來的封包，進而去學習MA
        C 位址，然而只要有封包陸續進來，交換器會持續學習
        MAC 位址。
      因此，依照系爭專利所屬技術領域中具有通常知識者，
        所能理解的是，MAC 位址的取得是由於網路設備在取得
        插拔訊號後所發送的封包，偵測連接埠的插拔訊號，並
        無法取得MAC 位址。倘如系爭專利所稱「偵測連接埠的
        插拔訊號，即可取得MAC 位址」，而非網路設備在取得
        插拔訊號後所發送的封包中取得MAC 位址，則引證2 第
        4 欄第45～46行所揭露出「the port controller 30 c
        an determine which port (if any) the incoming 」
        與系爭專利的「插拔訊號」可能不相同，並應請參加人
        ，具體說明如何在「插拔訊號中封裝MAC 位址」，因為
        ，正如前所述依照系爭專利所屬技術領域中具有通常知
        識者，所能理解的是，系爭專利之「插拔訊號」僅是裝
        置間所感測到阻抗的變化所產生的，「插拔訊號」絕不
        會封裝MAC 位址，因為「插拔訊號」尚不是一個網路訊
        號。
      事實上，系爭專利並非僅在「偵測連接埠的插拔訊號，
        即可取得MAC 位址」，請參閱系爭專利說明書第15頁6
        ～8 行謂「控制裝置652 可間接由更換連接埠之網路設
        備（即分別具有MAC41 至MAC60 的20個網路設備）所送
        出的訊號，而取得配置在第五連接埠670 上各個網路設
        備的MAC位址。」，即可明顯的觀察到系爭專利絕非「
        偵測連接埠的插拔訊號，即可取得MAC 位址」。故，引
        證2 第4欄第45～46行所揭露出「the port controller
        30 can determine which port (if any) the incomin
        g 」係相當於系爭專利的「插拔訊號」。
    (2)系爭專利強調交換器藉由偵測連接埠的插拔訊號，並取得
      插拔訊號中的MAC 位址。然而，依照系爭專利第5 圖及第
      14頁第4 段之敘述，網路裝置連接到網路設備的連接埠，
      並連接著多個網路設備，因此，交換器不只要學習偵測到
      插拔訊號後，得到的第一個MAC 位址，還要學習其他連接
      在相同連接埠上之其他網路設備。然而，原告認為系爭專
      利僅由插拔訊號取得MAC 位址，若實際應用在產品上，並
      不具任何意義，或並不可行，其原因是：
      在系爭專利第15頁第1 段第3 行係謂「控制裝置652 可偵
      測到第三連接埠668 上的拔除訊號…又偵測到第五連接埠
      670 的插入訊號，以及偵測和獲得目前配置在連接埠670
      的各個網路位址」，在此要特別強調的是，MAC 位址的學
      習無法僅僅透過拔除訊號及插入訊號而可得知。例如，我
      們不能因第三連接埠668 上的拔除訊號和第五連接埠670
      的插入訊號，便推斷原先接在第三連接埠668 的網路設備
      ，現在都換到第五連接埠670 ，進而直接將原先接在第三
      連接埠668 的20個MAC 位址，轉而學習到第五連接埠670
      。因為在交換器第三連接埠668 後端的任一網路設備，很
      有可能再換到其他的虛擬網路。故，依照系爭專利所屬技
      術領域中具有通常知識者，所能理解的是，MAC 位址的學
      習必需透過收到網路設備發出封包才可以學習到，這是交
      換器最基本的學習功能。
    (3)引證2 之第1 圖之虛擬區○○路系統包括網路連接裝置、
      網路設備、控制裝置及儲存裝置，而引證2 之第2 圖之交
      換器包括控制裝置及儲存裝置，且系爭專利之控制裝置的
      一系列操作，已被被告機關認定為系爭專利申請前既有之
      技術特徵或知識，故，任何熟習該項技術者，依引證2 及
      系爭專利申請前既有之技術特徵或知識，即能輕易思及與
      系爭專利相同之發明，系爭專利應不具有「新穎性」或至
      少不具有「進步性」。
    (4)引證5能證明系爭專利不具進步性
      引證5中相關技術內容的出現位置說明如下：
        A.第2 至3 頁：介紹VLAN除可定義PORT成員( …define
          VLAN membership by groups of switch ports …)
          外，亦可定義MAC 位址成員( …VLANs based on MAC
          addresses enable network manager to move a wor
          kstation to a different physical location on t
          he network…) ；
        B.第4 頁：說明使用者可任意移動工作站，而無需進行
          設定( …users can physically move their workst
          ation without having to reconfigure their work
          station's network address …) ，且VLAN的設定是
          全自動的( …VLAN configuration is automated …
          ) ；
        C.第5~6 頁：如何利用自我學習( …communication VL
          AN membership information …) ，自動設定動態位
          址記錄( …table maintenance via signaling …)
          ，且說明各成員(membership)間訊息之更新方式，並
          介紹1995年版之IEEE 802.10 『VLAN Standard 』協
          定及1996年IEEE 802.1 Internetworking Subcommit
          tee 作成之相關決議，其中亦清楚揭露了成員間利用
          相互溝通學習成員訊息的方式( …to communicate V
          LAN membership information across multiple mul
          ti-vendor devices …) 。
      引證5 能證明系爭專利「未能產生某一新功效或增進某
        種功效，即為熟習該項技術者所能輕易完成且未能增進
        功效者」，請參閱引證5 第3 頁第2.2 節中第一段，其
        意旨係「以MAC 位址為基礎之虛擬區○○路，能讓網管
        者將依網路設備自由的在網路系統中更換位址，因為它
        能自動地將被移動的網路設備維持在其所歸屬的虛擬區
        ○○路中，而如何維持，則是將新的連接埠自動加入虛
        擬區○○路的會員埠」，意即，引證5 具有動態設定和
        調整虛擬區○○路組態設定之技術特徵，係相當於系爭
        專利之「將該第一MAC 位址新增到進該虛擬區○○路組
        態設定記錄中」及「將該虛擬區○○路組態設定記錄中
        之該第二MAC 位址和對應該第二MAC 位址之一第二連接
        埠等記錄」等技術特徵及功效。
      又，引證5 既已能證明系爭專利申請前已具有動態設定
        和調整虛擬區○○路組態設定之技術手段或功效，故，
        系爭專利第4 頁第2 段所謂「現有之以MAC 位址為基礎
        之虛擬區○○路，並無法動態設定和調整虛擬區○○路
        組態設定」，並不正確，而引證5 既然具有與系爭專利
        相同之功效，則系爭專利當然為「未能產生某一新功效
        或增進某種功效，即為熟習該項技術者所能輕易完成且
        未能增進功效者」，並應認定系爭專利不具有進步性。
    (5)再者，引證4(即IEEE 802.1Q -1998)早已提及在虛擬區○
      ○路系統中，當網路裝置在學習到一個MAC 位址時，必須
      到資料庫中進行比對，若此MAC 位址不存在於資料庫當中
      ，則將此MAC 位址，及其連接埠學入資料庫，若此MAC 位
      址已存在於資料庫當中，則將此MAC 位址所對應到的連接
      埠做更新，詳細描述請參考(IEEE 802.1Q -1998, P 39,
      8-10Learning Process.)，因此，引證4 具有系爭專利「
      比對該第一MAC 位址與一虛擬區○○路組態設定記錄之多
      個MAC 位址」、「將該第一MAC 位址新增到進該虛擬區○
      ○路組態設定記錄中」及「將該虛擬區○○路組態設定記
      錄中之該第二MAC 位址和對應該第二MAC 位址之一第二連
      接埠等記錄」等技術特徵及功效。故，系爭專利理應不具
      有進步性。
    (6)承上各點所述，被告認定「取得相連接埠之MAC 位址之技
      術」、「比對MAC 位址之技術」及「更新虛擬區○○路
       (VLAN) 組態設定記錄」，係系爭專利申請前既有之技術
      特徵或知識，而引證2 又具有相當於系爭專利之虛擬區○
      ○路系統及交換機之硬體架構，且引證4 、5 都具有系爭
      專利「比對該第一MAC 位址與一虛擬區○○路組態設定記
      錄之多個MAC 位址」、「將該第一MAC 位址新增到進該虛
      擬區○○路組態設定記錄中」及「將該虛擬區○○路組態
      設定記錄中之該第二MAC 位址和對應該第二MAC 位址之一
      第二連接埠等記錄」等技術特徵及功效，故，系爭專利理
      應不具有進步性。
  6.檢附96年12月26日準備程序庭所使用的投影片的紙本，並針
    對投影片內容欲表達的意義，依其頁次，扼要說明如下：
    (1)第1 頁是系爭專利第1 圖所示的先前技藝，其中網路連接
      設備（或網路交換器）10、12、14上可分別插接複數台的
      網路設備60~90 ，且各網路連接設備10、12、14分別設有
      網路位址組態設定表，令管理人員可根據實際需要，將網
      路設備60~90 的MAC 位址，分別設定至網路位址組態設定
      表中，形成複數個虛擬區○○路50、52、54（虛線框所示
      ）。惟，在先前技藝中，當管理人員將網路連接設備10之
      連接埠20及連接埠38上的網路設備60及74對調後，網路連
      接設備10將對連接埠20及連接埠38上的網路設備74及60進
      行偵測，並讀取各該網路設備74及60的MAC 位址，且與所
      屬虛擬區○○路50、52對應的網路位址組態設定表中的MA
      C 位址，進行比對，由於，網路設備60及74原分屬二不同
      的虛擬區○○路50及52，故導致網路連接設備10因無法自
      對應的網路位址組態設定表中找到相符的MAC 位址，而造
      成網路連接設備10的錯誤動作或當機。此乃系爭專利欲解
      決的問題。
    (2)第2 頁是系爭專利第1 圖所示先前技藝的等效示意圖，其
      中網路連接設備（或網路交換器）相當於一管理者，用以
      管理各虛擬區○○路（紅色圖框），各虛擬區○○路相當
      於不同的班級（如：甲班及乙班），各虛擬區○○路所包
      含的網路設備相當於班級的成員（如：陳同學），各虛擬
      區○○路對應的網路位址組態設定表相當於班級名冊，故
      ，管理者係根據班級名冊，辨識不同班級的成員。因此，
      當原屬於甲班的陳同學，因故赴乙班上課時，管理者將在
      陳同學呈報姓名（相當於MAC address ）後，因無法在乙
      班的班級名冊中找到陳同學的姓名，而不知所措，致造成
      後續管理工作的停滯‧此乃因管理者沒被授權參照甲班的
      班級名冊，且沒被授權能將甲班的陳同學至乙班上課的事
      實，分別註記在該二班級名冊上所致。
    (3)第3 頁是系爭專利第3 圖所示的實施態樣(1) ，用以說明
      管理人員將網路連接設備301 之連接埠363 上的網路設備
      319 拔下，且將網路設備319 插接至網路連接設備303 之
      連接埠508 上的實施態樣。
    (4)第4 頁是系爭專利第4 圖所示的實施態樣(1) ，用以說明
      網路設備319 被插接至網路連接設備303 之連接埠508 上
      時，系爭專利的網路連接設備303 將對連接埠508 進行偵
      測，並讀取網路設備319 的MAC 位址，且與所屬虛擬區○
      ○路502 對應的網路位址組態設定表中的MAC 位址，進行
      比對，由於，網路設備319 原屬於不同的虛擬區○○路50
      4 ，故，當網路連接設備303 判斷出MAC 位址不相符時，
      將利用自我學習的機制，瞭解不同虛擬區○○路○○路位
      址組態設定表中所包含的MAC 位址，並動態的更新或調整
      位址組態設定表的內容，如此，各該網路連接設備301 及
      303 即可根據更新或調整後的對應位址記錄表，辨識出網
      路設備319 所屬的虛擬區○○路504 及實際的插接位置（
      即連接埠508 ），以解決先前技藝中存在的前述問題。
    (5)第5 頁是系爭專利第3 及4 圖所示的等效示意圖，當原屬
      於甲班的陳同學因故赴乙班上課時，管理者在陳同學呈報
      姓名（相當於MAC address ）後，因已被授權參照甲班的
      班級名冊，且能將甲班的陳同學至乙班上課的事實，分別
      註記在該二班級名冊上，因此，即不致發生無法辨識陳同
      學所屬班級及現在位置的困境。
    (6)第6 頁是系爭專利說明書第6 頁第4 ～9 行所述的主要發
      明目的，其中「應用在虛擬區○○路中」及「利用感測網
      路設備之MAC 位址」等二目的，由前述簡報可輕易得知，
      均已被揭露在先前技藝中，僅「動態地設定及調整交換器
      內部所儲存的區○○路組態設定記錄」之目的，能被認定
      為系爭專利唯一的發明目的。第7 頁是參加人於93年3 月
      15日對系爭專利進行異議答辯時提出的專利範圍修正本第
      一項內容。
    (7)第8 頁是系爭專利專利範圍修正本第一項內容的摘述，其
      中第一個特徵「偵測連接埠的插拔訊號，以取得MAC 位址
      」係錯誤的敘述，因網路連接設備（或網路交換器）不可
      能藉由「偵測連接埠的插拔訊號」，以「取得MAC 位址」
      ，此二動作間無任何物理上的邏輯關係，反之，由前述簡
      報可輕易得知，任何網路連接設備（或網路交換器）均具
      備下列三個處理步驟的能力：
      A.偵測連接埠上是否插接有網路設備的能力（即前述第一
        個特徵），
      B.讀取網路設備MAC 位址的能力（亦為前述第一個特徵）
        ，及
      C.將MAC 位址與交換器內部所儲存的虛擬區○○路組態記
        錄相比較的能力（即前述第二個特徵）。
      因此，系爭專利專利範圍修正本第一項內容中，僅第三個
      特徵「依比對結果，動態地設定及調整的組態設定記錄」
      能被認定為系爭專利唯一的技術特徵。
    (8)第9 頁是引證4 所示DES-3225G 網路交換機之使用手冊所
      揭露的內容摘述。第10頁是引證5 所示「Guide to Virtu
      al LANs 」專文所揭露的內容摘述。第11頁是用以說明，
      系爭專利專利範圍修正本完全含蓋了引證4 、5 及802.1Q
      標準通訊協定所揭露的「辨識網路設備的MAC 位址」、「
      網址自動學習」及「更新組態設定」等上位概念技術。
    (9)第12頁是用以指出被告機關的異議審定書的論述誤謬之處
      。按，引證4 、5 及802.1Q標準通訊協定既然已清楚揭露
      「辨識網路設備的MAC 位址」、「網址自動學習」及「更
      新組態設定」等上位概念技術（即投影片第8 頁所示系爭
      專利專利範圍修正本第一項的第三個特徵），若被告機關
      僅因引證4 、5 及802.1Q標準通訊協定中的文字敘述，未
      清楚指出該行業人士公知的先前技藝，即「藉由偵測連接
      埠的插拔訊號」及「即時進行MAC 位址比對」的技術（即
      投影片第8 頁所示系爭專利專利範圍修正本第一項的第一
      及二個特徵），即據以認定系爭專利具備「新穎性」及「
      進步性」，其論事用法顯有嚴重違誤，故異議不成立的處
      分理應撤銷。
  7.任何網路連接設備（或網路交換器），在虛擬網路系統（VL
    AN）中，藉取得其它網路設備之MAC 位址，透過網址自動學
    習功能，更新位址記錄表中之設定記錄，實早已為IEEE 802
    .1標準通訊協定所定義，不僅非系爭專利所首創，亦非參加
    人首先實現在虛擬網路系統中，參加人在其專利說明書中，
    刻意隱瞞此一業界公知之事實，且在完全未加入任何創新技
    術之情形下，欲在專利說明書中，透過無關緊要之網路設備
    外部連線操作說明，主張保護IEEE 802.1Q 通訊協定所提供
    之各項功能（如：辨識網路設備的MAC 位址、網址自動學習
    及更新組態設定、802.1Q標準通訊協定之第7 、8 、14、15
    、30及39頁，其內容說明連接埠之自動學習功能），惟，被
    告機關之原承審委員卻渾然不知，誤准其專利權。
  8.綜上所述，原告在異議中所舉之各證據，不但在系爭專利申
    請前已見於公開，且將系爭專利之整體步驟及硬體架構完全
    揭露出來系爭專利根本不具「進步性」，故，系爭專利違反
    專利法第20條第1 項第1 款、第22條第3 項之規定；又，系
    爭專利修正後之申請專利範圍第6 ～15項，不符發明申請標
    的，故，違反專利法第19條之規定，應撤銷系爭專利暫准之
    專利權，但承審系爭專利之原處分機關竟然罔顧上述之事實
    ，而訴願機關更以偏坦所屬機關之心態，逕作出訴願駁回之
    決定，顯有違法失職之嫌，故，原告請求為撤銷訴願決定及
    原處分，即為有理由，請為如聲明所示之判決。
  (二)被告主張：
  1.起訴理由補充狀之理由1.所述者並非事實；系爭專利之異議
    審定書理由十係針對系爭專利是否已揭露實施必要之技術手
    段之論定，且其中相關者係如何取得相連接埠之MAC 位址之
    技術手段，以及後續之比對與更新；其技術即使是本技術領
    域已有者，但若各引證案中並未對此技術之運用有所揭示或
    暗示，難謂系爭專利相對於該等引證案不具進步性。
  2.起訴理由1.之(3)並非事實，各引證案並未揭露系爭專利中偵
    測連接埠之插拔訊號；此一插拔訊號之偵測如同後續動作之
    起動偵測，亦即若未偵測到連接埠之插拔，則不會有後續之
    相關連接埠MAC 位埠之取得及比對更新。各引證案既未揭露
    系爭專利接埠之插拔信號，則顯然其等在連接埠已被插拔之
    後，仍然毫無所知，當然也不會有系爭專利後續之對該被插
    拔連接埠之MAC 位址之取得以及進行即時之MAC 位埠之比對
    。上述審定理由前後在邏輯上是一致的，並無矛盾，且係運
    作程序上必要的。
  3.起訴狀理由2.中沒有相關之技術分析及比對，其所述者亦非
    事實，引證5 中所述之半自動與自動設定VLAN的組態設定，
    但引證5 並未揭露系爭案上述之偵測連接埠之插拔信號以進
    行即時之MAC 位址之比對。相對之下，系爭專利利用其偵測
    連接埠插拔信號，可在連接埠被插拔時立即檢知，並立刻進
    行該最新插拔之連接埠之MAC 位址之取得，以及即時的MAC
    位址之比對；上述特徵技術之運作形態以及其產生之顯著功
    效，均係引證5 所無者，故系爭專利相對於引證5 仍具有進
    步性。
  4.起訴狀理由3.並非事實，且其指摘被告偏袒參加人並無真憑
    實據；系爭專利於93年3 月15日提出之修正本，係將其申請
    專利範圍中原第2,4,5 項附屬項均併入原第1 項獨立項，將
    原第5 項界定之前提條件併入其依附項之原第6 項（新的第
    3 項申請項），以及將原第11,12 項附屬項併入原第9 項獨
    立（新的第6 項獨立項），將原第12項界定之前提條件併入
    其依附項之原第13項（新的第8 項申請項），上述修正本與
    其92年9 月1 日之審定公告本比較並未變更實質內容，且其
    顯然係為原申請專利範圍過廣之修正；且互相合併者均具有
    相同的標的，並無不能合併之情事；已符合應准予修正之要
    件。
  5.起訴狀理由4.並非事實，系爭專利之說明書有17頁之多，其
    中之說明已足以使其發明所屬技術領域中具有通常知識者能
    瞭解其內容並可據以實施；系爭專利修正後之各申請項之界
    定內容亦已敘明其實施之必要技術特徵，且可為其發明說明
    或圖示所支持。原告於理由六中，對系爭專利第1 項之內容
    所作之更嚴格的解釋，其並無相關技術資料之佐證，係原告
    於行政訴訟才全新提出之片面之詞，其於專利異議申請書中
    完全未述及，參加人亦未對此提出答辯，故其並非行政訴訟
    階段可審究之理由。
  6.起訴狀理由5.並非事實，其長篇大論仍改變不了一個事實，
    各引證顯然並未揭露系爭專利中各構成的裝置及其操作實施
    內容，以及其間的耦接形態；各引證亦未揭示系爭專利構成
    中之控制裝置及其對插拔信號之偵測，亦未揭示系爭專利上
    述控制裝置對其取得之MAC 位址進行與VLAN組態設定記錄之
    比對，以及對後者之配置或取代之更新技術。原告在各理由
    中之主觀認定並無明確相關的證據多予支持。系爭專利中關
    鍵之技術內容，例如上述之連接埠之插拔信號之偵測，其在
    各引證中顯然均未有所揭示或暗示，綜上所述，原告所訴實
    無理由。
  7.綜上所述，被告原處分並無違法，敬請駁回原告之訴。
  (三)參加人主張：
  1.原告指稱「被告認為各引證案並未揭露『系爭專利偵測連接
    埠之插拔訊號，以取得MAC 位址之技術』，卻又謂『取得相
    連接埠之MAC 位址之技術，其應是本技術領域已有者』」；
    「被告認為各引證並未揭露『系爭專利即時進行比對MAC 位
    址之技術，卻又謂比對MAC 位址之技術，其應是本技術領域
    已有者』」；「被告認為『引證二並未揭露系爭專利即時進
    行比對MAC 位址之技術』，卻又謂『更新虛擬區○○路(VLA
    N)組態設定錄，其應是本技術領域已有者』」，故被告審定
    理由前後矛盾云云。惟查：
    (1)原告曲解被告意旨，並將之斷章取義後張冠李戴，意圖製
      造出前述的矛盾現象，茲對原告之矛盾理由整理如下：
      項目1：
        A.被告引述之矛盾理由前段：「各引證案並未揭露系爭
          案偵測連接埠之插拔訊號，…系爭專利具有新穎性及
          進步性」。
        B.被告引述之矛盾理由後段：「取得相連接埠之MAC 位
          址之技術，其應是本技術領域應有者」。
        C.無矛盾之理由：前段被告所持之理由代表系爭專利的
          插拔訊號之偵測具新穎性及進步性；後段被告之理由
          係表示MAC address 的取得是習知技藝者應該知道的
          事，所以系爭專利並沒有未揭露之情事。被告的這兩
          段根本是在討論不同的議題，前段是說有些技術（例
          如插拔訊號之偵測）未被揭露，所以系爭專利具有新
          穎性及進步性；後段是說該技術領堿中，有些技藝（
          例如 MAC address 的取得）為已知，所以系爭專利
          不需要再詳細敘述。故被告並無矛盾之處。
      項目2：
        A.被告引述之矛盾理由前段：「各引證案並未揭露系爭
          專利上述之藉由偵測連接埠之插拔訊號，以即時進行
          比對MAC 位址之技術…系爭案具有新穎性及進步性」
          。
        B.被告引述之矛盾理由後段：「比對MAC 位址之技術，
          其應是本技術領域應有者」。
        C.無矛盾之理由：前段被告所持之理由代表系爭專利的
          插拔訊號之偵測具有即時進行比對MAC 位址之技術，
          具新穎性及進步性；後段被告之理由係表示MAC addr
          ess 的比對是習知技藝者應該知道的事，所以系爭專
          利並沒有未揭露之情事。被告的這兩段根本是在討論
          不同的議題，前段是說有些技術（例如偵測插拔訊號
          後去取得MAC 位址，再進行比對MAC 位址可具有即時
          比對MAC 位址之能力）未被揭露，所以系爭專利具有
          新穎性及進步性；後段是說該技術領堿中，有些技藝
          （例如MAC address 的比對）為已知，所以系爭專利
          不需要再詳細敘述。故被告並無矛盾之處。
      項目3 ：
        A.「引證二並未揭露系爭專利上述之插拔訊號之偵測，
          亦未揭示系爭專利上述之MAC 位址與VLAN組態設定記
          錄比對，…系爭專利具有新穎性及進步性」。
        B.被告引述之矛盾理由後段：「更新虛擬區○○路（VL
          AN）組態設定記錄，其應是本技術領域應有者」。
        C.無矛盾之理由：前段被告所持之理由代表系爭專利的
          插拔訊號之偵測、進行比對MAC 位址與VLAN組態設定
          記錄比對之技術，具新穎性及進步性；後段被告之理
          由係表示虛擬區○○路（VLAN）組態設定記錄的更新
          是習知技藝者應該知道的事，所以系爭專利並沒有未
          揭露之情事。被告的這兩段根本是在討論不同的議題
          ，前段是說有些技術（例如偵測插拔訊號後去取得MA
          C 位址，可即時進行比對MAC 位址與VLAN組態設定）
          未被揭露，所以專利具有新穎性及進步性；後段是說
          該技術領堿中，有些技藝（例如更新虛擬區○○路(V
          LAN)組態設定記錄）為已知，所以系爭專利不需要再
          詳細敘述。故被告機關並無矛盾之處。
    (2)又，原告之異議各引證案所揭示之「取得相連接埠之MAC
      位址技術」、「比對MAC 位址之技術」、「更新虛擬區○
      ○路(VLAN)組態設定記錄」－此為上位敘述；系爭專利技
      術特徵之「偵測連接埠之插拔訊號，以取得MAC 位址之技
      術」、「偵測連接埠之插拔訊號取得MAC 位址以比對MAC
      位址之技術」、「偵測連接埠之插拔訊號取得MAC 位址，
      比對MAC 位址之技術以更新虛擬區○○路(VLAN)組態設定
      記錄」－此為下位之敘述，根據系爭專利適用之專利審查
      基準第一篇第二章第三節（第1-2-6 頁）規定「上位概念
      之發明，原則上不影響下位概念發明之新穎性」，故被告
      之審查理由並無違法之處。
  2.再者，原告片面引述審查基準規定中之判斷發明是否能輕易
    完成及組合發明、集合發明等規定，並主觀地曲解被告理由
    謂前後矛盾云云。惟被告並未指出系爭專利是為何種發明，
    故原告建立在假設基礎下的進一步申論理由並無意義。況且
    ，原告之異議各引證案皆未見系爭案之關鍵技術內容，例如
    系爭專利之偵測插拔訊號來觸發後續取得MAC 位址等技術特
    徵之下，並非基於各引證資料可輕易完成，即系爭專利具有
    進步性。
  3.又，原告認為被告不應准予系爭專利修正申請專利範圍第6
    項及第9 項之理由乃在於該二項屬於「物之發明」，但其中
    卻包括「方法之發明」云云，惟查：
    (1)系爭專利申請專利範圍第6 項及第9 項獨立項已依當時審
      查基準對專利說明書之申請專利範圍的規定（第一篇第三
      章第一節之第五點,1-3-9頁）「獨立項應載明申請專利之
      標的、構成及其實施之必要技術內容、特點」，系爭專利
      於該二項中已揭露了上述各點，符合審查基準之規定，且
      系爭專利該二項所包含的並不是「方法之發明」，而是組
      成元件之功能性的教導，本領域具通常知識者可透過該些
      功能性的教導，了解如何實施對應之組成元件，進而實施
      發明之標的物。
    (2)再者，經查原告訴訟代理人本身所代理專利申請案中（詳
      證據1 、證據2 ），亦有原告自己所指摘屬於「物之發明
      」的申請專利範圍權項中（如證據1 之請求項1 ）包括了
      原告訴訟代理人所認為之「方法之發明」，而由證據2 之
      請求項1 可知，原告訴訟代理人所撰寫之請求項，方法發
      明之專利保護範圍會包含「下列步驟」等關鍵字眼，但系
      爭專利之裝置項並未出現這些關鍵字眼，依原告的申請專
      利範圍撰寫邏輯來看，系爭專利之請求項6 及請求項9 應
      無包含「方法之發明」。足證，原告所提出之申請專利範
      圍中對物之發明的撰寫格式，應非問題所在，被告審定申
      請專利範圍之原則一致，應無違法之處。
  4.原告另認為，結合其異議之引證2 、4 、5 之後，可證明系
    爭專利不具新穎性或進步性，其理由係為引證2 可揭露系爭
    專利之「插拔訊號」、引證5 可揭露系爭專利之「將該第一
    MAC 位址新增到該虛擬區○○路組態設定記錄中」，及「將
    該虛擬區○○路組態設定記錄中之該第二MAC 位址和對應該
    第二MAC 位址之一第二連接埠等記錄」等技術特徵及功效、
    又引證4 揭露系爭專利「比對該第一MAC 位址與一虛擬區○
    ○路組態設定記錄之多個MAC 位址」、「將該第一MAC 位址
    新增到該虛擬區○○路組態設定記錄中」、「將該虛擬區○
    ○路組態設定記錄中之該第二MAC 位址和對應該第二MAC 位
    址之一第二連接埠等記錄」等技術特徵及功效，故系爭專利
    理應不具進步性云云。惟，經查原告引用引證2 之「the po
    rt controller 30 can determine which port (if any) t
    he incoming 」，但原文應為「the port controller 30 c
    an determine which port (if any) the incoming frame
    needs to be switched to 」。原告斷章取義，其斷句後文
    法不通，即便勉強解釋，也與引證2 之原意不合，引證2 的
    原意是判斷進來之frame 要轉到哪個port，與系爭專利之判
    斷哪個port連線完全不同；前者不會改變儲存的port之位址
    ，後者會，而此改變與插拔訊號有關。因此，結合引證2 、
    4 、5 之後，仍無法實施「由插拔訊號引起位址的更新」。
  5.經查，原告於起訴理由補充狀中應非如原告所稱有新事證之
    情事，而且此補充狀中，其6.之(6)，完全略過系爭專利之第
    一個技術特徵中的「偵測插拔訊號」，並在同項之(7)中認為
    系爭專利申請專利範圍第1 項中之第一個特微「偵測連接埠
    的插拔訊號，以取得MAC 位址」是錯誤的敘述，而在後續的
    技術比對中予以忽略，理由是「網路連接設備（或網路交換
    器）不可能藉由『偵側連接埠的插拔訊號』，以『取得MAC
    位址』，此二動作間無任何物理上的邏輯關係」。惟：
    (1)原告此一論述，實曝露對系爭專利技術的誤解，本系爭專
      利的方法請求項1（網路組態設定方法）中的第1個特徵乃
      是透過「插拔訊號」的觸發，來啟動「取得MAC 位址」之
      動作，至於如何去取得MAC 位址的習知技術，並非為其重
      點所在，此一技術特徵與原告所誤解的或刻意扭曲的前述
      內容－直接自所偵測的插拔訊號中取得MAC 位址，完全不
      同。另外，由系爭專利之利用上不可分離實施的申請專利
      範圍第6 項或第9 項可知，系爭專利之「插拔訊號」的偵
      測，係經由「控制裝置」作用，故原告指稱系爭專利此一
      技術特徵係錯誤的敘述為無理由。
    (2)承上所述，原告自行經由上述理由，將系爭專利的技術特
      徵縮減至「依比對結構，動態地設定及調整的組態設定記
      錄」，並企圖由異議引證4 及5 所揭露的技術內容證明系
      爭專利不具新穎性及進步性等推論亦為無理由。
    (3)更何況，在原告所指出異議引證4與引證5之所謂相關技術
      中，皆未見任何有關於網路設備的「插拔訊號」之技術，
      故被告之異議審定理由七、八中所述引證4 、引證5 並未
      揭露系爭專利上述之偵測連接埠，以即時進行MAC 位址比
      對之技術；系爭專利非基於引證4 、引證5 之技術可輕易
      完成，並未有違法之處。
  6.綜上所述，本件原告之訴為無理由，敬請駁回原告之訴。
    理  由
一、按「稱發明者，謂利用自然法則之技術思想之高度創作。」
    、「凡可供產業上利用之發明，無下列情事之一者，得依本
    法申請取得發明專利：一、申請前已見於刊物或已公開使用
    者。…」、「發明係運用申請前既有之技術或知識，而為熟
    習該項技術者所能輕易完成時，雖無前項所列情事，仍不得
    依本法申請取得發明專利。」、「第1 項之說明書，除應載
    明申請專利範圍外，並應載明有關之先前技術、發明之目的
    、技術內容、特點及功效，使熟習該項技術者能瞭解其內容
    並可據以實施。」為系爭專利核准審定時專利法第19條、第
    20 條 第1 項第1 款、第2 項及第22條第3 項所明定。而公
    告中之發明，任何人認有違反第19條至第21條或第22條第3
    項規定者，依法得自公告之日起3 個月內，備具異議書，附
    具證明文件，向專利專責機關提起異議。從而，系爭專利有
    無違反前揭專利法情事而應不予專利，依法應由異議人附具
    證據證明之，倘其證據不足以證明系爭專利有違前揭專利法
    之規定，自應為異議不成立之處分。
二、本件系爭專利，申請專利範圍共15項，其中第1 、6 及9 項
    為獨立項，其餘為附屬項，獨立項所記載之內容為：
    1.一種網路組態設定之方法，至少包括：
      藉由偵測一第一連接埠上之一第一插拔訊號，以取得該第
      一連接埠上之一第一媒體存取控制位址（Media Access C
      ontrolAddress ；MAC 位址）；比對該第一MAC 位址與一
      虛擬區○○路組態設定記錄，以獲得一比對結果；以及根
      據該比對結果對該虛擬區○○路組態設定記錄進行一更新
      步驟，其中若該比對結果顯示該第一MAC 位址不存在於該
      虛擬區○○路組態設定記錄內，則該更新步驟為將該第一
      MAC 位址及該第一連接埠配置進該虛擬區○○路組態設定
      記錄中；若該比對結果顯示該虛擬區○○路組態設定記錄
      中之一第二MAC 位址等於該第一MAC 位址，則該更新步驟
      為以該第一MAC 位址和該第一連接埠，取代該虛擬區○○
      路組態設定記錄中之該第二MAC 位址和對應該第二MAC 位
      址之一第二連接埠。
    6.一種交換器，該交換器係應用在一虛擬區○○路中，且係
      用以連接複數個網路設備，該交換器至少包括：
      一儲存裝置，該儲存裝置具有一虛擬區○○路組態設定記
      錄；以及
      一控制裝置，該控制裝置係用以感測該交換器之一第一連
      接埠上的一第一插拔訊號，並取得配置在該第一連接埠上
      的一第一網路設備之一第一MAC 位址，然後比對該第一MA
      C 位址與該虛擬區○○路組態設定記錄，以獲得一比對結
      果，再根據該比對結果對該虛擬區○○路組態設定記錄進
      行一更新步驟，其中若該比對結果顯示該第一MAC 位址不
      存在於該虛擬區○○路組態設定記錄內，則該更新步驟為
      將該第一MAC 位址及該第一連接埠配置進該虛擬區網路組
      態設定記錄中；若該比對結果顯示該虛擬區域網組態設定
      記錄中之一第二MAC 位址等於該第一MAC 位址，則該更新
      步驟為以該第一MAC 位址和該第一連接埠，取代該虛擬區
      ○○路組態設定記錄中之該第二MAC 位址和對應該第二MA
      C 位址之一第二連接埠。
    9.一種虛擬區○○路系統，至少包括：
      一網路連接裝置，該網路連接裝置具有複數個連接埠；至
      少一虛擬區○○路，該至少一虛擬區○○路至少包括：
      一網路設備，該網路設備具有一MAC 位址，且耦接於該些
      連接埠之一第一連接埠；
      一儲存裝置，該儲存裝置具有該至少一虛擬區○○路之至
      少一虛擬區○○路組態設定記錄；以及
      一控制裝置，該控制裝置係用以感測該網路連接裝置之該
      第一連接埠上的一第一插拔訊號，並取得配置在該第一連
      接埠上的一第一網路設備之一第一MAC 位址，然後比對該
      第一MAC 位址與該至少一虛擬區○○路組態設定記錄，以
      獲得一比對結果，再根據該比對結果對該至少一虛擬區○
      ○路組態設定記錄進行一更新步驟。
    原告所提異議證據1 為系爭案審定公告本；證據2 為西元19
    98年7 月30日出版之「IEEE Standards for Local and Met
    ropolit an Area Networks」內頁第198 頁之影本（即引證
    1 ）；證據3 為西元1999年6 月22日公告之美國第0000000
    號「MAC ADDRESS TABLE SEARCH UNIT 」專利案（即引證2
    ）；證據4 為聯想網路公司販售之DES-3225G 乙太網交換機
    實品（即引證3 ）；證據5 係證據4 之西元2000年7 月製作
    之使用手冊，及IEEE協會定義之802.1Q之電子檔案光碟片（
    即引證4 ）；證據6 是Decisys ，Inc 於西元1996年6 月5
    日公開之「Guide to Virtual Lans 」專文（即引證5 ）。
三、本件發明專利異議事件，經被告審查略以，系爭專利各獨立
    項之共有技術特徵為：藉由偵測一第一連接埠上之一第一插
    拔訊號，以取得該第一連接埠上之一第一網路設備的第一媒
    體存取控制位址（MAC 位址），之後比對該第一MAC 位址與
    一虛擬區○○路（VLAN）組態設定記錄，以得到一結果，再
    根據該比對結果對該VLAN組態設定記錄進行一更新步驟；而
    第6 項獨立項係由以上述方式運作之控制裝置及另一儲存裝
    置組成之交換器，其中亦界定了該更新步驟之具體實施型態
    ；第9 項獨立項係由以上述方式運作之控制器，另一儲存裝
    置，網路設備組成之至少一VLAN，以及具有連接埠之網路連
    接裝置組成之VLAN系統。引證1 僅揭示將MAC 位址匹配一VL
    AN識別碼，以定義VLAN之成員，並未揭示系爭案上述插拔訊
    號之偵測、對應之網路設備之MAC 位址之取得，以及後續之
    比對及更新步驟；引證2 中僅能單純地決定那一連接有訊號
    輸入而已，但該某一連接埠有訊號輸入並不代表該連接埠係
    被拔除或更換，引證2 未揭示系爭專利上述之插拔訊號之偵
    測，亦未揭示系爭專利上述之MAC 位址與VLAN組態設定紀錄
    之比對，以及對後者之更新等技術；引證3 及引證4 之對應
    使用手冊揭示其係根據使用者手動設定之老化時間與MAC 位
    址過濾，來更新MAC 位址表，並未揭露系爭專利上述之藉由
    偵測連接埠之插拔訊號，以即時進行MAC 位址比對之技術；
    引證4 之IEEE 802.1Q 通訊協定，其係依據使用者所設定之
    老化時間來執行動態過濾，藉此而觀測連接埠所收到之MAC
    位址，再根據連接埠的狀態來更新過濾資料庫，亦未揭露系
    爭專利上述之藉由偵測連接埠之插拔訊號，以即時進行MAC
    位址比對之技術；引證5 所述之半自動與自動設定VLAN的組
    態設定，亦未揭露系爭專利上述之藉由偵測連接埠之插拔訊
    號，以即時進行MAC 位址比對之技術。是上揭諸引證資料均
    無法證明系爭專利獨立項不具新穎性及進步性。又系爭專利
    諸附屬項包含所依附之諸獨立項之全部技術特徵，諸引證資
    料均無法證明系爭專利獨立項不具新穎性及進步性已如前述
    ，故諸附屬項皆仍具有新穎性及進步性，乃為「異議不成立
    」之處分。原告不服，提起訴願，遭決定駁回，乃提起本件
    行政訴訟；兩造及參加人之主張，各如事實欄所載。
四、本院判斷如下：
    (一)依原告於舉發階段所提舉發理由及證據，係謂各引證案均
      能單獨證明系爭專利不具新穎性及進步性，此有原舉發理
      由附原處卷可稽。茲原告於本件訴訟中起訴主張各引證案
      相互組合後，可證明系爭專利不具新穎性或進步性云云。
      按各引證案相互組合後，乃屬新的獨立證據，而非補強證
      據，原告既未於舉發時提出，被告亦未能於原處分中予以
      審酌，其嗣後始於訴訟中提出，自非本院所得審究，合先
      說明。
    (二)系爭專利申請專利範圍所載之「取得相連接埠之MAC 位址
      」、「比對MAC 位址」、「更新虛擬區○○路(VLAN)組態
      設定記錄」，固均為習知之技術；惟系爭專利並非單獨以
      之為技術特徵，而係結合上術習知技術，並以「偵測連接
      埠之插拔訊號」，為之啟動，即「藉由偵測連接埠之插拔
      訊號，以取得相連接埠之MAC 位址，及以後之比對更新。
      」此方為系爭專利之完整技術特徵。原告起訴意旨將之拆
      解，主張其中有部分為習知技術，而謂原處分前後理由矛
      盾云云，實不足採。
    (三)系爭專利核准時之審查基準第一篇第三章第一節之第五點
      （,1-3-9頁）規定：「獨立項應載明申請專利之標的、構
      成及其實施之必要技術內容、特點」，系爭專利申請專利
      範圍第6 項及第9 項獨立項，界定了相關之各構成裝置以
      及其間之耦接形態，並界定了各裝置之操作實施的內容，
      包含相關訊號之感測，或取得訊號之傳送及比對，以及後
      續之配置或取代更新，應已揭露該裝置在實施上必要的技
      術手段，而可據以實施者，應已符合前揭審查基準之規定
      ，無違前揭專利法第22條第3 項之規定。又系爭專利第6
      項及第9 項，其係界定各相關之各構成裝置（如交換器與
      儲存裝置、控制裝置；虛擬區○○路系統與網路連接裝置
      、網路設備、儲存裝置、控制裝置），應屬「物之發明」
      ；至其後所述各裝置間之耦接形態，及界定了各裝置之操
      作實施的內容，核屬功能性之教導，而非另有「方法之發
      明」，此在生化或資訊等專利之申請專利範圍，極為常見
      ；原告訴稱系爭專利申請專利範圍第6 及9 項所述之技術
      內容，參加人主張保護的是「物之發明」，但其中卻包括
      「方法之發明」云云，實有誤解，應不足採。
    (四)原處分認引證1 、引證3 不能證明系爭專利不具新穎性及
      進步性，原告於本訴訟中已不爭執，故無庸再予深論。又
      引證2 第1 圖之虛擬區○○路系統雖已包括網路連接裝置
      、網路設備、控制裝置及儲存裝置，而引證2 之第2 圖之
      交換器亦包括有控制裝置及儲存裝置，但相較於系爭專利
      ，僅揭示其部分構件而已，引證2 顯未揭示系爭專利上述
      「藉由偵測連接埠之插拔訊號，以取得相連接埠之MAC 位
      址，及以後之比對更新。」之技術特徵。至於引證2 第4
      欄第45～46行所揭露之「the port controller 30 can d
      etermine which port (if any) the incoming 」，原告
      雖主張係相當於系爭專利的「插拔訊號」云云；惟引證2
      之原文應為「the port controller 30 can determine w
      hich port (if any) the incoming frame needs to be
      switched to 」，其係判斷進來之frame 要轉到哪個port
      ，與系爭專利之判斷哪個port連線完全不同；前者不會改
      變儲存的port之位址，後者會，而此改變與插拔訊號有關
      ；故引證2 前揭內容，非相當於系爭專利之「插拔訊號」
      。
    (五)關於引證4 ，原告訴稱：引證4 第39頁「8.10 The Learn
      ing Process 」，已揭露「MAC 位址的學習起因於交換器
      收到網路封包，每當交換器從某一連接埠收到網路封包時
      ，會將封包之來源MAC 位址取出，再將此來源MAC 位址及
      其連接埠資訊，透過Learning Process來做處理」；又引
      證4 早已提及在虛擬區○○路系統中，當網路裝置在學習
      到一個MAC 位址時，必須到資料庫中進行比對，若此MAC
      位址不存在於資料庫當中，則將此MAC 位址，及其連接埠
      學入資料庫，若此MAC 位址已存在於資料庫當中，則將此
      MAC 位址所對應到的連接埠做更新等語；惟縱認屬實，充
      其量引證4 僅揭露系爭專利「比對該第一MAC 位址與一虛
      擬區○○路組態設定記錄之多個MAC 位址」、「將該第一
      MAC 位址新增到進該虛擬區○○路組態設定記錄中」及「
      將該虛擬區○○路組態設定記錄中之該第二MAC 位址和對
      應該第二MAC 位址之一第二連接埠等記錄」等部分而已，
      仍未見系爭專利之核心技術「偵測連接埠之插拔訊號」。
    (六)關於引證5 ，原告訴稱：引證5 第3 頁第2.2 節中第一段
      ，其意旨係「以MAC 位址為基礎之虛擬區○○路，能讓網
      管者將依網路設備自由的在網路系統中更換位址，因為它
      能自動地將被移動的網路設備維持在其所歸屬的虛擬區○
      ○路中，而如何維持，則是將新的連接埠自動加入虛擬區
      ○○路的會員埠」，意即，引證5 具有動態設定和調整虛
      擬區○○路組態設定之技術特徵，係相當於系爭專利之「
      將該第一MAC 位址新增到進該虛擬區○○路組態設定記錄
      中」及「將該虛擬區○○路組態設定記錄中之該第二MAC
      位址和對應該第二MAC 位址之一第二連接埠等記錄」等技
      術特徵及功效等語；惟縱認屬實，引證5 亦未揭露系爭專
      利上述「偵測連接埠之插拔訊號」之技術特徵。
    (七)基上，系爭專利非諸引證案之技術可輕易完成者，系爭專
      利相對於諸引證案，仍具有新穎性及進步性。原告所訴，
      核不足採。
五、綜上所述，被告以系爭專利並無違反其核准審定時專利法第
    19條、第20條第1 項第1 款、第2 項及第22條第3項 之規定
    ，所為本件異議不成立之處分，洵無違誤，訴願決定予以維
    持，亦無不合。原告仍執前詞，訴請銷撤銷訴願決定及原處
    分，並命被告另為異議成立之處分，均無理由，應予駁回。
據上論結，本件原告之訴為無理由，依行政訴訟法第98條第1 項
前段，判決如主文。
中    華    民    國    97    年     5    月   15     日
                   臺北高等行政法院第七庭
                             審判長法  官  李得灶
                                   法  官  林育如
                                   法  官  黃秋鴻
上為正本係照原本作成。
如不服本判決，應於送達後20日內，向本院提出上訴狀並表明上
訴理由，如於本判決宣示後送達前提起上訴者，應於判決送達後
20日內補提上訴理由書（須按他造人數附繕本）。
中    華    民    國    97    年     5    月   15     日
                                   書記官  蔡逸萱


司法院資訊處製作；財團法人民間司法改革基金會備份。
